臺灣高雄地方法院刑事裁定　　　　　　　　　　　　　　九十三年度聲判字第五號
　　聲　請　人　丙○○
　　聲　請　人　甲○○
　　代　理　人　柳聰賢律師
　　被　　　告　戊○○　男民.
　　被　　　告　丁○○　男民.
　　被　　　告　乙○○○○份有限公司
　　代　表　人　趙永飛
　　被　　　告　日盛期貨股份有限公司
　　任　表　人　張福堂
右列聲請人因告訴被告違反期貨交易法案件，不服臺灣高等法院高雄分院檢察署檢察
長駁回再議之處分（九十二年上聲議字第一二二二號），聲請交付審判，本院裁定
如左：
    主      文
聲請駁回。
    理      由
一、聲請交付審判意旨如附件交付審判聲請狀所載。
二、按告訴人不服上級法院檢察署檢察長或檢察總長認再議為無理由而駁回之處分者
    ，得於接受處分書後十日內委任律師提出理由狀，向該管第一審法院聲請交付審
    判。法院認為交付審判之聲請不合法或無理由者，應駁回之。刑事訴訟法第二百
    五十八條之一、第二百五十八條之三第二項前段，分別定有明文。申言之，惟「
    告訴人」始為交付審判之合法聲請權人，且僅因犯罪而直接受有損害之人，始為
    犯罪之被害人，且係告訴人（刑事訴訟法第二百三十二條之規定及最高法院五十
    六年台上字第二三六一號判例著有明文）。又刑事訴訟法第二百五十八條之三第
    三項規定「法院就交付審判之聲請為裁定前，得為必要之調查」，所謂「得為必
    要之調查」，其調查證據之範圍應以偵查中曾顯現者為限，不可就新提出之證據
    再為調查，亦不可蒐集偵查卷以外之證據，否則將與刑事訴訟法第二百六十條之
    再行起訴規定，混淆不清（參照台灣高等法院民國九十一年四月二十五日刑庭會
    議法律問題研討意見）。再者，法院於審查交付審判之聲請有無理由時，除認為
    告訴人所指摘不利被告之事證未經檢察機關詳為調查或斟酌，或不起訴處分書所
    載理由違背經驗法則、論理法則或其他證據法則，否則，不宜率予交付審判（法
    院辦理刑事訴訟案件應行注意事項第一百一十八項參照）；至上開所謂告訴人所
    指摘不利被告之事證未經檢察機關詳為調查，係指告訴人所提出請求調查之證據
    ，檢察官未予調查，且若經調查，即足以動搖原偵查檢察官事實之認定及處分之
    決定，倘調查結果，尚不足以動搖原事實之認定及處分之決定者，仍不能率予交
    付審判。
三、查聲請人提出告訴後，案經臺灣高雄地方法院檢察署檢察官偵查終結，認被告犯
    罪嫌疑不足，以九十二年度偵字第一五五０六號為不起訴處分。後經聲請人向臺
    灣高等法院高雄分院檢察署檢察長聲請再議結果，認聲請人再議之聲請無理由予
    以駁回，此有臺灣高雄地方法院檢察署九十二年度偵字第一五五０號不起訴處分
    書、臺灣高等法院高雄分院檢察署九十二年度上聲議字第一二二二號處分書在卷
    可稽，並經本院依職權調閱上開卷宗審認無訛。
四、經查：本件聲請人以被告二人涉犯違反期貨交易法第一百十六條一款、第一百十
    二條第七款及刑法第三百四十二條第一項之背信罪嫌，向台灣高雄地方法院檢察
    署檢察官提出告訴，經該署檢察官以被告否認有上開犯行，被告丁○○辯稱：其
    僅係介紹聲請人即告訴人等與戊○○認識，因聲請人要操作摩台指，須期貨公司
    始能處理，其於證券公司服務只能做台灣期指，因聲請人原係其客戶，所以日盛
    期貨公司會撥獎金予伊，其與戊○○均未保證期貨操作一定獲利；被告戊○○辯
    稱：未曾保證獲利，也沒有與聲請人約定要以雙向多空鎖定之方式來操作新加坡
    摩台指及台灣期指，當初聲請人來開戶時就有向他說明了期貨交易一定有風險，
    我只是幫客戶下單買賣，再向客戶報告交易情形，我會簽下協議書是因為我有給
    聲請人一些操作上之建議，但導致聲請人損失，我過意不去才會賠他，且考量到
    聲請人之前是很好的客戶，想留住他，若他繼續交易我也可以有業績，故我願意
    每月還他二萬元：：：等語。且查聲請人固提出和解協議書、操作期指價差報告
    單、日盛期貨股份有限公司高雄分公司買賣報告書、存摺影本、匯款單、日盛期
    貨月對帳單、日盛證券公司函、日盛期貨公司函等為證，然除協議書內容提到「
    乙方（戊○○）於八十九年一月至十月間有未照約定買賣期指方式、範圍擅自調
    整增減期指口數，致損失約二百九十萬元」，可用以證明被告戊○○有違反與聲
    請人約定之方式、範圍而擅自調整、增減期指口數之行為外，此等證據根本無從
    證明被告戊○○與丁○○曾對告訴人為獲利之保證，亦無從憑之認定被告戊○○
    與聲請人約定之操作方式即為「雙向多空鎖定」。又訊之聲請人丙○○亦供稱：
    （問：尚有何被告二人有向你為獲利保證之證據？）我們只是口頭約定，若要證
    明可能就比較難：：：等語。反之，由卷內聲請人夫妻在日盛期貨開戶之文件觀
    之，被告戊○○有依規定於聲請人開戶時，提示並解說「當日沖銷交易風險預告
    書暨同意書」，且聲請人均有在該書上簽名、蓋章，故自應推定聲請人對該風險
    預告書之內容知悉，即聲請人於開戶之初即已明瞭期貨交易之風險存在，準此，
    在被告丁○○、戊○○二人均否認曾對聲請人為獲利保證之情況下，自應為有利
    被告之認定，亦即無從僅憑聲請人片面之指訴，遽認被告丁○○、戊○○二人有
    違反期貨交易法第六十三條第二款之「對期貨交易人作獲利之保證」及同法第一
    百零八條之「從事期貨交易，不得有對作、虛偽、詐欺、隱匿或其他足生期貨交
    易人或第三人誤信之行為」之情形。又既無從認定被告丁○○、戊○○二人有違
    反期貨交易法第六十三條之犯行，則亦無對被告日盛證券、日盛期貨依同法第一
    百十八條第一項第一款科以罰金之餘地。再按刑法第三百六十六條（現行刑法第
    三百四十二條）之背信罪，必須違背任務之行為係為圖取不法利益，或圖加不法
    損害之手段，始得成立。至該條所謂意圖為自己或第三人得不法利益一語，原指
    自己或第三人在法律上不應取得之利益，意圖取得或使其取得者而言。如果在法
    律上可得主張之權利，即屬正當利益，雖以非法方法使其實現，僅屬於手段不法
    ，無構成背信罪之餘地；又按刑法第三百四十二條之背信罪，以有取得不法利益
    或損害本人利益之意圖為必要，若無此意圖，即屬缺乏意思要件，縱有違背任務
    之行為，並致生損害於本人之財產或其他利益，亦難律以本條之罪，最高法院先
    後著有二十一年上字第一五七四號、三十年上字第一二一○號判例，可資參照。
    本件聲請人固提出與被告戊○○簽署之和解協議書為證，且被告戊○○所辯「我
    會簽下協議書是因為我有給聲請人一些操作上之建議，但導致聲請人損失，我過
    意不去才會賠他，且考量到聲請人之前是很好的客戶，想留住他，若他繼續交易
    我也可以有業績，故我願意每月還他二萬元」一情，實與常情不符（蓋倘客戶僅
    因聽從營業員之建議而操作失利，客戶即可要求營業員賠償其損失，則市場上一
    些投資顧問公司豈敢大肆招募會員？）而難以採信，足證被告戊○○確有違反與
    聲請人約定之方式、範圍而擅自調整、增減期指口數之行為。然依照告訴意旨及
    聲請人丙○○於偵查中所述，亦認被告戊○○並非故意要導致聲請人虧損，只是
    要賺取交易手續費及業績獎金而已；另依告訴人所述，被告戊○○僅係替聲請人
    操作失利，並未將聲請人之投資金額侵占入己，亦即操作之結果倘有獲利，利益
    亦歸屬聲請人，被告戊○○僅可抽取手續費及獲得日盛期貨所發之業績獎金而已
    ，故衡情被告戊○○理應希望操作能有獲利，如此聲請人才能對其信賴而持續在
    期貨市場上交易，被告戊○○也才能繼續賺取手續費及業績獎金，準此，應認被
    告縱有違反與聲請人約定之方式、範圍而擅自調整、增減期指口數之行為，實非
    有損害本人（即聲請人）之意圖可言。再者，被告戊○○因聲請人每次之期貨買
    賣所賺取之手續費及業績獎金，係依照告訴人、日盛期貨、被告戊○○三方間之
    契約，就被告戊○○而言自屬法律上可得主張之正當利益，故揆諸前開判例意旨
    所示，雖被告以違反與聲請人間約定之操作方式使其實現，亦無構成背信罪之餘
    地。既難認被告戊○○有刑法上之背信犯行，則被告丁○○縱亦有因聲請人買賣
    期貨之行為而獲得業績獎金，亦無與被告戊○○成立背信罪之共同正犯之餘地。
    復以，被告戊○○固有如聲請人所指訴之違反與告訴人約定之方式、範圍而擅自
    調整、增減期指口數之行為，然此頂多構成違反期貨交易法第七十三條、第七十
    四條之規定，而應依同法第一百十九條第一項第一款之規定由主管機關為科以罰
    鍰之行政處分而已，尚與犯罪行為無涉。另聲請人所請將交易單送請鑑定筆跡，
    用以證明係被告戊○○以方便為由要求聲請人先蓋好數本交易單，而非聲請人單
    場下單交易一情，然縱使聲請人所言屬實，亦不影響事實之認定，且被告戊○○
    亦不因此而另犯他罪，故自無將之送筆跡鑑定之必要。因而認被告丁○○、戊○○、日盛證券、日盛期貨並無如聲請人所指訴之違反期貨交易法及刑法之背信犯
    行，而為不起訴處分（九十二年度偵字第一五五０六號）。而經聲請人再議後，
    臺灣高等法院高雄分院檢察署亦以聲請人所提出之和解協議書、操作期指價差報
    告單、日盛期貨公司買賣報告書、存摺影本、匯款單、日盛期貨月對帳單、日盛
    證券公司函、日盛期貨公司函等文件，但無從僅憑聲請人之片面指訴及上述文件
    ，遽認被告丁○○、戊○○二人有違反期貨法第六十三條第二款「對期貨交易人
    作獲利之保證」及同法第一百零八條「從事期貨交易，不得有對作、虛偽、詐欺
    、隱匿或其他足生期貨交易人或第三人誤信之行為」之情形。且據卷附台灣期貨
    交易所出具之「日盛期貨高雄分公司選案查核報告」，亦記載無法認定聲請人所
    指被告丁○○、戊○○二人有對聲請人保證獲利且無風險乙節是否屬實。復以聲
    請人丙○○在日盛期貨公司開戶申請書暨信用調查表填寫投資經歷股票十年、債
    券二年，由此觀之，聲請人對投資金融工具並非新手，當知所有投資均有風險存
    在，其所謂誤信被告丁○○、戊○○二人保證獲利且無風險，始決定買賣期貨乙
    節，要與常理不合。又被告戊○○雖有違反與聲請人約定之方式、範圍而擅自調
    整、增減期指口數之行為，但查無損害聲請人之意圖，與背信罪之構成要件不合
    ，頂多構成違反期貨交易法第七十三條、第七十四條之規定，應依同法第一百十
    九條之規定由主管機關科處行政罰鍰而已。聲請人以被告戊○○等人有違反與聲
    請人約定之方式、範圍而擅自調整、增減期指口數之情事，即指被告等人應負背
    信等刑責，自非有理。再者，被告戊○○之背信既罪嫌不足，因認被告丁○○縱
    因聲請人之期貨交易而獲得業績獎金，亦無成立背信罪之共同正犯罪之餘地。又
    交易單送請鑑定筆跡部分，衡諸證據法則並無必要，亦難認被告等有聲請人所告
    訴之上開罪嫌，而予聲請再議駁回（九十二年度上聲議字第一二二二號）。
五、聲請人則仍以高雄地方法院檢察署及高等法院高雄分院檢察署檢察官均未斟酌告
    告訴人固投資股票、債券，但對於期貨並不瞭解，被告二人所獲之業績獎金及交
    易手續費之若干，有無故為賺取業績獎金而損害聲請人利益之情事，戊○○和解
    所支付之每月二萬元賠償是否日盛期貨公司所支付，僅採信被告否認保證獲利之
    辯解，而未採證聲請人之指訴，未為交易單之筆跡鑑定云云，而聲請本件交付審
    判。惟查：上開檢察官之不起訴處分及駁回再議聲請，均係以被告自始即堅決否
    認即有聲請人告訴之上開犯行，且任何投資均有虧損之風險，無論股票、債券、
    期貨、皆然，是聲請人既曾長期投資股票、債券，不可能不瞭解所有投資工具均
    有風險之常理；任何營業員均期待其客戶得以獲利，而能長期進行投資，期能長
    期收得業績獎金及手續費，對其收益最大，此應屬常情，且投資利得原本仍歸客
    戶所有，並無任何證據證明被告等人有中飽私囊之情事，自難認被告戊○○有損
    害本人利益之意圖可言。至戊○○既無聲請人告訴所指犯行，則其與聲請人間之
    和解金額究由期貨公司抑或戊○○本人負擔，實與上開各罪是否成立之認定無涉
    。另聲請人請求將交易單送請鑑定筆跡，僅係在於證明被告戊○○以方便為由要
    求告訴人先蓋好數紙交易單，而非告訴人單場下單交易等情，然縱使聲請人所言
    屬實，亦無從由此推認被告等有其所指上開犯行，是以自無將之送筆跡鑑定之必
    要。從而，臺灣高雄地方法院檢察署檢察官以聲請人所提出之各項證據均不足以
    證明被告有何違反期貨交易法及背信之行為，而認並無積極證據證明被告涉有上
    開犯行，並為不起訴之處分；以及臺灣高等法院高雄分院檢察署檢察長維持臺灣
    高雄地方法院檢察署檢察官之不起訴處分，駁回再議聲請，認被告無聲請人所指
    前揭犯行，復經本院審核結果認其採證與認事，均無違背經驗法則、論理法則與
    證據法則，亦無就聲請人所指摘不利被告之事證未經檢察機關詳為調查或斟酌之
    情形，揆諸前揭說明，本件聲請人所為交付審判之聲請為無理由，依法應予駁回
    。
六、依刑事訴訟法第二百五十八條之三第二項前段，裁定如主文。
中      華      民      國      九十三      年    十二  月  　三十一    日
                                        台灣高雄地方法院刑事第三庭
                                            審判長法  官  黃仁松
                                            　　　法  官  陳玉聰
                                                  法  官  高思大
右正本證明與原本無異。
不得抗告。
                                                  書記官  蔡語珊
中　　　華　　　民　　　國　　九十三　　年　　 十二 　　月　　三十一　　日
